臺灣花蓮地方法院刑事判決　　　　　　　 99年度訴字第332號
公　訴　人　臺灣花蓮地方法院檢察署檢察官
被　　　告　廖瑞榮
　　　　　　賴孝一
　　　　　　楊春英
　　　　　　劉碧娟
上列被告因違反臺灣地區與大陸地區人民關係條例等案件，經檢
察官提起公訴（98年度偵字第3721號），被告於準備程序中就被
訴事實為有罪之陳述，經告知簡式審判程序之旨，並聽取當事人
之意見後，本院裁定由受命法官獨任進行簡式審判程序，並判決
如下：
    主  文
廖瑞榮共同連續違反不得使大陸地區人民非法進入臺灣地區之規
定，處有期徒刑捌月，減為有期徒刑肆月，如易科罰金，以銀元
佰元即新臺幣玖佰元折算壹日，緩刑貳年，並應於判決確定後
壹年內，向執行檢察官指定之政府機關、政府機構、行政法人、
社區或其他符合公益目的之機構或團體提供壹佰貳拾小時之義務
勞務，緩刑期間付保護管束。
賴孝一共同違反不得使大陸地區人民非法進入臺灣地區之規定，
處有期徒刑肆月，如易科罰金，以銀元佰元即新臺幣玖佰元折
算壹日，減為有期徒刑貳月，如易科罰金，以銀元佰元即新臺
幣玖佰元折算壹日，緩刑貳年，並應於判決確定後壹年內，向執
行檢察官指定之政府機關、政府機構、行政法人、社區或其他符
合公益目的之機構或團體提供捌拾小時之義務勞務，緩刑期間付
保護管束。
楊春英共同違反不得使大陸地區人民非法進入臺灣地區之規定，
處有期徒刑肆月，如易科罰金，以銀元佰元即新臺幣玖佰元折
算壹日，減為有期徒刑貳月，如易科罰金，以銀元佰元即新臺
幣玖佰元折算壹日，緩刑貳年，並應於判決確定後壹年內，向執
行檢察官指定之政府機關、政府機構、行政法人、社區或其他符
合公益目的之機構或團體提供捌拾小時之義務勞務，緩刑期間付
保護管束。
劉碧娟共同違反不得使大陸地區人民非法進入臺灣地區之規定，
處有期徒刑肆月，如易科罰金，以銀元佰元即新臺幣玖佰元折
算壹日，減為有期徒刑貳月，如易科罰金，以銀元佰元即新臺
幣玖佰元折算壹日，緩刑貳年，並應於判決確定後壹年內，向執
行檢察官指定之政府機關、政府機構、行政法人、社區或其他符
合公益目的之機構或團體提供捌拾小時之義務勞務，緩刑期間付
保護管束。
    事  實
一、賴孝一、楊春英、劉碧娟於民國91年間，分別經由廖瑞榮或
    游順萬（游順萬經本院通緝中，俟到案後另行審結）仲介，
    再由廖瑞榮安排、由廖瑞榮帶領賴孝一共同於91年8月4日赴
    大陸地區江西省九江市；由廖瑞榮、游順萬帶領楊春英共同
    於91年3月27 日赴大陸地區福建省福州市；由游順萬帶領劉
    碧娟共同於91年6月22 日赴大陸地區福建省福州市，與大陸
    地區人民解春英（俟到案後另行審結）、劉用美、黃德魁辦
    理假結婚，並與廖瑞榮、游順萬約定，如與解春英、劉用美
    、黃德魁順利假結婚，賴孝一、楊春英、劉碧娟可得新臺幣
    （下同）5萬至12 萬不等之報酬及往返大陸地區的機票及食
    宿費用。而賴孝一、楊春英、劉碧娟明知解春英、劉用美、
    黃德魁（劉用美、黃德魁另依職權為不起訴處分）係大陸地
    區人民，未經許可不得入境臺灣地區，並明知其與解春英、
    劉用美、黃德魁之間並無結婚之真意，竟因貪圖上開報酬及
    利益，而與廖瑞榮、游順萬共同基於使大陸地區人民非法進
    入臺灣地區及與解春英、劉用美、黃德魁、廖瑞榮、游順萬
    等人共同基於使公務員登載不實之概括犯意聯絡，由廖瑞榮
    及游順萬安排賴孝一與大陸人士解春英於91年8月9日至江西
    省九江市；楊春英與大陸人士劉用美於91年5月15 日至福建
    省福州市；劉碧娟與大陸人士黃德魁於91年7月4日至福建省
    福州市公證處辦理公證結婚，並分別取得大陸地區江西省九
    江市或福建省福州市公證處核發之結婚公證書及財團法人海
    峽交流基金會證明書各一份。賴孝一於91年8月29 日、楊春
    英於91年6月3日、劉碧娟於91年8月7日分別前往花蓮縣各戶
    政事務所，辦理結婚登記，使承辨戶籍登記之公務員將此不
    實事項登載於職務上所掌之戶籍資料及國民身分證，足生損
    害於戶政機關對戶籍管理之正確性。賴孝一、楊春英、劉碧
    娟於辦妥上揭戶籍謄本、國民身分證後，再基於使大陸地區
    人民非法進入臺灣地區之犯意，書立「大陸地區人民進入臺
    灣地區旅行證申請書」、「大陸地區人民進入臺灣地區保證
    書」各一份，並於申請書之申請事由欄偽載「探親」，配偶
    欄則分別記載上開假結婚之對象，捏載探親對象之不實配偶
    身分，進而將前揭申請書、保證書連同上述登載不實之戶籍
    謄本、國民身分證送交位於花蓮市之入出境管理局花蓮服務
    處以行使之，申請准許解春英、劉用美、黃德魁以探親名義
    入境臺灣，經承辦人員為實質審查後，據之核發解春英、劉
    用美、黃德魁中華民國臺灣地區旅行證並將相關之不實事項
    登載於職務上所掌之大陸地區人民申請進入臺灣地區之簿冊
    上，使解春英於91年9月29日、劉用美於91年9月9 日、黃德
    魁於91年9月30 日分別得以探親方式掩飾，非法進入臺灣地
    區，足以生損害於戶政機關及入出境機關對於戶籍管理及大
    陸配偶入境審查之正確性。
二、案經內政部入出國及移民署專勤事務第一大隊宜蘭縣專勤隊
    報告臺灣花蓮地方法院檢察署檢察官偵查起訴。
    理  由
壹、程序事項：
    查被告廖瑞榮、賴孝一、楊春英、劉碧娟所犯係死刑、無期
    徒刑、最輕本刑為3 年以上有期徒刑以外之罪，其於準備程
    序就上揭被訴事實為有罪之陳述，經告知簡式審判程序之旨
    ，並聽取當事人之意見後，本院認無不得或不宜改依簡式審
    判程序進行之處，業已依刑事訴訟法第273條之1第1 項、第
    284條之1，裁定進行簡式審判程序，是本件之證據調查，依
    同法第273條之2規定，不受同法第159條第1項、第161條之2
    、第161條之3、第163條之1及第164條至第170條規定之限制
    ，合先敘明。
貳、實體事項：
一、上揭事實，業據被告廖瑞榮於本院準備程序中及審理時、被
    告賴孝一、楊春英、劉碧娟於警詢時、偵查中、本院準備程
    序中及審理時、被告解春英於99年11月22日本院準備程序中
    坦承不諱並互核相符（見移署專一宜縣林字第0988163540號
    卷第17至18頁、第37至38頁、第50至52頁，偵卷第27至28頁
    ，本院卷一第50至51頁、第77頁、第238至240頁、第262 至
    263頁、第282頁），並有旅客入出境記錄查詢、大陸地區人
    民進入臺灣地區旅行證申請書、大陸地區人民申請來台查詢
    、大陸地區人民進入臺灣地區保證書、結婚公證書、財團法
    人海峽交流基金會證明書、戶籍謄本、結婚登記申請書等件
    附卷可考（見移署專一宜縣林字第0988163540號卷第6至9頁
    、第14至15頁、第22頁、第24至29頁、第35頁、第41至46頁
    、第48頁、第59至61頁、第64頁、本院卷一第144至148頁、
    162至166頁、210至215頁），足認被告廖瑞榮、賴孝一、楊
    春英、劉碧娟自白與事實相符，均應堪採信。本件事證明確
    ，被告廖瑞榮、賴孝一、楊春英、劉碧娟犯行皆洵堪認定，
    應予依法論科。
二、按臺灣地區與大陸地區人民關係條例第79條對於違反同條例
    第15條第1 款所定不得使大陸地區人民非法進入臺灣地區之
    處罰，旨在防止大陸地區人民非法進入臺灣地區，以維護臺
    灣地區之安全與安定；所稱「非法」，自應從實質上之合法
    性予以判斷，凡評價上違反法秩序之方法，均屬「非法」。
    參照行政程序法第119條第1款、第2 款規定，受益人以詐欺
    、脅迫或賄賂方法，使行政機關作成行政處分者；或對重要
    事項提供不正確資料或為不完全陳述，致使行政機關依該資
    料或陳述而作成行政處分者，其信賴不值得保護。故在大陸
    地區通謀虛偽結婚，以不實之結婚證明辦理相關戶籍登記、
    入境等手續，憑以進入臺灣地區，其所持之入境許可文件雖
    係入出境主管機關所核發，形式上為合法，但因以詐欺方法
    而取得，即不具實質上之合法性，仍屬非法進入臺灣地區（
    最高法院94年度台上字第1064號判決意旨參照）；又按刑法
    第214 條之所謂使公務員登載不實事項於公文書罪，須一經
    他人之聲明或申報，公務員即有登載之義務，並依其所為之
    聲明或申報予以登載，而屬不實之事項者，始足構成（最高
    法院73年度台上字第1710號判例意旨亦可資參照）。再按結
    婚應以當事人之一方為申請人，為結婚之登記，戶籍法第17
    條第1項及第33條第1項分別定有明文；而登記之際並應提出
    證明文件予戶政機關查驗後，即應予以登載，戶籍法施行法
    第13條第2項、第17 條亦定有明文。是關於結婚之戶籍登記
    ，戶籍機關當僅有形式審查權而無實質審查權，此觀之戶籍
    法第76條申請人故意為不實之申請，處新臺幣3千元以上9千
    元以下罰鍰即明，故明知無結婚之事實，竟向戶政機關為結
    婚登記，使戶籍人員將結婚之不實事項，登載在戶籍登記簿
    上，自足以構成使公務員登載不實事項於公文書罪責。
三、被告廖瑞榮、賴孝一、楊春英、劉碧娟行為後，臺灣地區與
    大陸地區人民關係條例已於92年10月29日修正公布，其中修
    正後之第79條規定已自92年12月31日起施行（行政院92年12
    月29日院臺秘字第0920069517號令參照），該條例修正前第
    79條第1項、第2項分別規定：「違反第15條第1 款規定者，
    處5年以下有期徒刑、拘役或科或併科新臺幣50 萬元以下罰
    金。」、「以犯前項之罪為常業者，處1年以上7年以下有期
    徒刑，得併科新臺幣100 萬元以下罰金。」，而修正後之第
    79條第1項、第2項則分別規定：「違反第15條第1 款規定者
    ，處1年以上7年以下有期徒刑，得併科新臺幣100 萬元以下
    罰金。」、「意圖營利而犯前項之罪者，處3年以上10 年以
    下有期徒刑，得併科新臺幣500 萬元以下罰金。」，則修正
    後之法定本刑重於修正前同條項之法定本刑，比較新舊法結
    果，自以行為時之法律對被告較為有利，應依刑法第2條第1
    項前段之規定，適用92年10月29日修正前臺灣地區與大陸地
    區人民關係條例相關規定。
四、又被告廖瑞榮、賴孝一、楊春英、劉碧娟行為後，刑法業於
    94年2月2日經總統以華總一義字第09400014901 號令修正公
    布，並於95年7月1日施行。修正刑法第2條、第28條、第 33
    條、第41條、第74條等條文，並刪除第55條牽連犯之規定。
    按行為後法律有變更者，適用行為時之法律，但行為後之法
    律有利於行為人者，適用最有利於行為人之法律，修正後刑
    法第2條第1項定有明文。此條規定係規範行為後法律變更所
    生新舊法律比較適用之準據法，本身尚無新舊法比較之問題
    ，於新法施行後，應一律適用新法第2條第1項之規定，為「
    從舊從輕」之比較，先予敘明。再按本次法律變更，比較時
    應就罪刑有關之共犯、未遂犯、想像競合犯、牽連犯、連續
    犯、結合犯，以及累犯加重、自首減輕暨其他法定加減原因
    （如身分加減）與加減例等一切情形，綜其全部罪刑之結果
    而為比較（最高法院95年5月23日95年度第8次刑庭會議決議
    參照）。又刑法施行法亦於95年6月14 日經總統以華總一義
    字第09500085181號令修正公布增訂第1之1 條條文，規定：
    「中華民國九十四年一月七日刑法修正施行後，刑法分則編
    所定罰金之貨幣單位為新臺幣。九十四年一月七日刑法修正
    時，刑法分則編未修正之條文定有罰金者，自九十四年一月
    七日刑法修正施行後，就其所定數額提高為三十倍。但七十
    二年六月二十六日至九十四年一月七日新增或修正之條文，
    就其所定數額提高為三倍。」亦即自95年7月1日起，刑法分
    則編所定罰金之貨幣單位，由原來之銀元改為新臺幣；且94
    年1月7日刑法修正時，刑法分則編未修正之條文定有罰金者
    ，自95年7月1日起，有關罰金之數額提高為30倍。罰金罰鍰
    提高標準條例亦於95年5月17日經總統以華總一義字第09500
    069791號令修正公布，刪除第2條條文，並自95年7月1 日施
    行。有關本件情形，新舊法比較如下：
（一）刑法第216條、第214條之行使使公務員登載不實事項於公
      文書罪，條文本身雖未修正，然該罪有罰金刑之處罰，且
      自24年7月1日施行後即未再修正，依增訂刑法施行法第 1
      之1 條之規定，其罰金即應以新臺幣為單位，數額應提高
      30倍。而倘依被告行為時之罰金罰鍰提高標準條例第1 條
      之規定，依法律應處罰金罰鍰者，就其原定數額提高為 2
      倍至10倍。但法律已依一定比率規定罰金或罰鍰之數額或
      倍數者，依其規定。而依行政院會銜司法院於72年7月 27
      日發布，同年8月1日施行，有關刑法定有罰金各條，提高
      為10倍。再者銀元與新臺幣之比率為1比3。從而前開刑法
      第216條、第214條之罪，修正前後罰金最高額應屬相同。
      惟被告行為時，刑法第33條第5款原規定：「罰金：1元以
      上。」修正後刑法第33條第5 款則規定：「罰金：新臺幣
      一千元以上，以百元計算之。」將罰金刑提高為新臺幣一
      千元以上，且以百元計算，比較修正前後規定，修正後刑
      法第216條、第214條罰金刑之最低額，較修正前提高，依
      修正後刑法第2條第1項規定，自應以被告行為時之規定較
      為有利。
（二）又刑法第28條關於共同正犯之規定，由原條文：「二人以
      上共同實施犯罪之行為者，皆為共同正犯。」修正為：「
      二人以上共同實行犯罪之行為者，皆為共同正犯。」係將
      「實施」一語修正為「實行」，揆諸其修正理由，在於修
      正共同正犯之參與類型，確定在「實行」概念下之共同參
      與行為，始能成立共同正犯，而排除「陰謀共同正犯」及
      「預備共同正犯」，惟無礙於共謀共同正犯之適用，則倘
      屬共謀共同正犯之類型，適用修正前之刑法第28條對於被
      告並無不利，本件被告廖瑞榮、游順萬、賴孝一、楊春英
      、劉碧娟等非屬陰謀共同正犯及預備共同正犯之範疇，其
      等均具有犯意聯絡及行為分擔，不論新法或舊法，均應論
      以實行之共同正犯，是比較新舊法，新法之規定並無較為
      有利，依修正後刑法第2條第1項前段應適用行為時之刑法
      第28條。
（三）修正前具有刑法第55條牽連之關係者及刑法第56條連續犯
      關係者，均從一重處斷，然修正後之刑法業已刪除第55條
      牽連犯及刑法第56條連續犯之規定，則被告廖瑞榮、賴孝
      一、楊春英、劉碧娟所犯數罪即應依修正後之數罪併罰之
      規定分論併罰。此刪除雖非犯罪構成要件之變更，但顯已
      影響行為人刑罰之法律效果，自屬法律有變更，仍應比較
      新舊法之規定。是比較結果，修正後之規定並非較有利於
      被告。
    綜合比較前開罪刑結果，適用修正前相關刑罰法律，對被告
    廖瑞榮、賴孝一、楊春英、劉碧娟較為有利，自應適用修正
    前刑法相關規定。
五、再按易科罰金之易刑處分之規定，非屬前述最高法院95年度
    第8 次刑事庭會議決議法律變更之比較適用原則所稱之「共
    犯、未遂犯、想像競合犯、牽連犯、連續犯、結合犯，以及
    累犯加重、自首減輕暨其他法定加減原因（如身分加減）與
    加減例」之範圍，自無適用該原則所稱之「綜其全部罪刑之
    結果而為比較」而須整體適用同一法律之問題；且易刑處分
    並非從刑，顯亦無主刑從刑不得割裂適用法律之問題。惟若
    被告行為後之易科罰金之規定有所修正，該易科罰金之准否
    及折算標準於刑法修正施行後，仍應依刑法第2條第1項之規
    定，適用最有利於行為人之法律。經查，被告廖瑞榮、賴孝
    一、楊春英、劉碧娟行為時之易科罰金折算標準，依98年 4
    月29日廢止前之罰金罰鍰提高標準條例第2 條規定，就其原
    定刑法罰金數額提高為1百倍折算1日，則本件被告廖瑞榮、
    賴孝一、楊春英、劉碧娟行為時之易科罰金折算標準，應以
    銀元3百元折算1日，經折算為新臺幣幣值後，應以新臺幣 9
    百元折算為1日。惟修正後施行之刑法第41條第1項前段則規
    定：「犯最重本刑為5年以下有期徒刑以下之刑之罪，而受6
    個月以下有期徒刑或拘役之宣告者，得以新臺幣1千元、2千
    元或3千元折算1日，易科罰金。」比較修正前後之易科罰金
    折算標準結果，修正前之舊法折算規定，較有利於被告，自
    應依修正後刑法第2條第1項前段，適用修正前刑法第41條第
    1項前段及罰金罰鍰提高標準條例第2條規定，對被告較為有
    利。
六、被告賴孝一、楊春英、劉碧娟為圖得報酬，而接受廖瑞榮、
    游順萬之招攬，分別前往大陸地區與解春英、劉用美、黃德
    魁假結婚，復至戶政事務所辦理結婚登記，並持戶籍謄本等
    文書向入出境管理局申請解春英、劉用美、黃德魁進入臺灣
    地區而行使之，使解春英、劉用美、黃德魁非法進入臺灣地
    區，雖有營利之意圖，惟尚難認有以使大陸地區人民非法進
    入臺灣地區為常業，核其等所為，均係犯92年10月29日修正
    前臺灣地區與大陸地區人民關係條例第79條第1項、第15 條
    第1 款之使大陸地區人民非法進入臺灣地區罪，及修正前刑
    法第214條、第216條之行使使公務員登載不實文書罪。被告
    4 人與解春英、游順萬使公務員登載不實，復持登載不實之
    公文書以行使，使公務員登載不實之低度行為，為行使登載
    不實之公文書之高度行為所吸收，不另論罪。被告廖瑞榮、
    游順萬與被告賴孝一、楊春英、劉碧娟分別就前開使大陸地
    區人民非法進入臺灣地區罪間，均有犯意之聯絡及行為之分
    擔，皆為共同正犯。被告廖瑞榮先後3 次使大陸地區人民非
    法進入臺灣地區，及先後3 次行使使公務員登載不實文書犯
    行，均時間緊接，方法相同，觸犯構成要件相同之罪名，顯
    係基於概括犯意為之，應依連續犯規定分別論以連續違反不
    得使大陸地區人民非法進入臺灣地區之規定罪，及連續行使
    使公務員登載不實文書罪，並分別依法加重其刑。被告廖瑞
    榮所犯上開2 罪，有方法結果之牽連關係，為牽連犯，應依
    修正前刑法第55條之規定，應從一重之連續違反不得使大陸
    地區人民非法進入臺灣地區之規定罪處斷。爰審酌被告賴孝
    一、楊春英、劉碧娟均貪圖利益，擔任假結婚之人頭配偶，
    前往大陸地區與亦無結婚真意之大陸地區人民假結婚，並由
    被告賴孝一、楊春英、劉碧娟至戶政事務所辦理結婚登記，
    另申請大陸地區人民進入臺灣地區，使解春英、劉用美、黃
    德魁分別得以非法進入臺灣地區，所為已造成臺灣地區對大
    陸地區人民入境、戶政管理之危害，對國家社會治安造成潛
    在危險，危害非輕，然兼衡被告廖瑞榮、賴孝一、楊春英、
    劉碧娟之智識程度、犯罪之手段、並非人蛇集團成員，情節
    較輕，及被告廖瑞榮於警詢時否認犯行、於本院99年10月12
    日第一次準備程序、99年11月22日第二次準備程序、100年5
    月3 日第四次準備程序，始坦承犯行之犯後態度，分別量處
    如主文所示之刑，並均諭知易科罰金之折算標準，以示儆懲
    。
七、又被告廖瑞榮、賴孝一、楊春英、劉碧娟行為後，中華民國
    九十六年罪犯減刑條例業經總統於96年7月4日制定公布，於
    同年7月16日生效施行，犯罪在96年4月24日以前者，除有該
    條例第3 條所列各罪，且經宣告死刑、無期徒刑或逾有期徒
    刑1年6月之刑者，不予減刑外，餘均依該條例第2條第1項之
    規定減刑，其中有期徒刑、拘役或罰金，減其刑期或金額 2
    分之1，該條例第2條第1項第3款、第3條第1項分別定有明文
    。查被告廖瑞榮、游順萬、賴孝一、楊春英、劉碧娟、解春
    英犯罪時間在96年4月24 日前，復無前開條例所列不予減刑
    之情形，均應依中華民國九十六年罪犯減刑條例第2條第1項
    第3款、第7條之規定，減刑2分之1如主文所示，並皆依同條
    例第9條之規定，併依修正前刑法第41條第1項前段諭知易科
    罰金之折算標準。
八、按被告行為後，刑法有關緩刑之規定雖亦經修正，惟緩刑之
    規定，並非關於行為可罰性之刑罰法律規範，而係屬刑之執
    行規範，應無刑法第2條第1項之適用，故犯罪在修正後刑法
    施行前，於修正後刑法施行後裁判，關於緩刑之宣告，自應
    適用修正後刑法第74條之規定（最高法院95年度第8 次刑事
    庭會議紀錄可資參照）。經查，被告廖瑞榮雖曾於61年間因
    竊盜案件，經臺灣雲林地方法院以61年度易字第757 號判處
    有期徒刑5月，緩刑2年確定，緩刑期滿未經撤銷，刑之宣告
    失其效力等情，有臺灣高等法院被告前案紀錄表1 份附卷可
    稽，被告廖瑞榮前開刑之宣告既失其效力，相當於未曾受有
    期徒刑以上刑之宣告，被告賴孝一、楊春英、劉碧娟、解春
    英未曾因故意犯罪受有期徒刑以上刑之宣告，有臺灣高等法
    院被告前案紀錄表乙份在卷可憑，其等因一時失慮，致罹刑
    典，經此偵審及科刑教訓，當知所警惕，信無再犯之虞，參
    酌被告廖瑞榮於本院準備程序及審理時坦承犯行，知所悔悟
    ，自陳父母均已過世，並無子女，伊罹患有高血壓及糖尿病
    已逾20年，無法工作，依靠太太何翠娥幫人家洗碗扶養伊等
    語（見本院卷一第284 頁），並有全戶戶籍資料（完整姓名
    ）查詢結果乙紙附卷可佐（見本院卷二第1 頁），被告賴孝
    一於警偵審程序中迭承犯行，知所悔悟，自陳伊罹患有肝硬
    化、食道靜脈曲張及糖尿病，伊無工作，領有殘障手冊及重
    大疾病傷病卡，太太高阿美亦領有殘障手冊，伊等收入來源
    依靠殘障補助，伊與太太並無子女，伊太太與前夫所生子女
    均已嫁人，不會扶養伊等等語（見本院卷第284 頁），並有
    賴孝一之中華民國身心障礙手冊、高阿美之中華民國身心障
    礙手冊各1份附卷可稽（見本院卷二第47 頁），此外被告賴
    孝一罹患有慢性B 型肝炎及酒精性肝炎合併肝硬化、腎功能
    不良、糖尿病等情，有財團法人佛教慈濟綜合醫院98年12月
    9日診字第Ｚ000000000 號診斷證明書乙紙附卷可參（見偵卷
    第33 頁），其罹患有慢性B型病毒性肝炎、第二型或未明示
    型糖尿病等情，有財團法人佛教慈濟綜合醫院100年6月15日
    診字第Ｚ000000000號診斷證明書各乙紙可參（見本院卷二第
    48頁），其罹患有肝硬化，未提及酒精性、食道靜脈曲張未
    提及出血，他處已歸類者，其他位置靜脈曲張，第二型或未
    明示型糖尿病，未提及併發症（非胰島素依賴型，成年型）
    等情，有財團法人佛教慈濟綜合醫院99年9月29日診字第Ｚ00
    0000000號診斷證明書（見本院卷一第93 頁）、財團法人佛
    教慈濟綜合醫院大林分院100年6月13日診字第Ｚ000000000號
    醫療診斷證明書各乙份附卷可稽（見本院卷二第49頁），被
    告楊春英及劉碧娟於警偵審程序中均迭承犯行，知所悔悟，
    被告劉碧娟陳稱伊母親楊春英並無工作，有3 名子女，分別
    為伊、伊妹劉佩妗、劉佩如，伊等不會給楊春英金錢，但會
    提供吃住，伊父親約10年前已去世；伊有3 名子女，老大快
    10歲、老二7歲、老三4歲，伊老公已回大陸，故伊須獨立扶
    養3 名字女，並須提供提供食宿給母親劉碧娟，經濟壓力頗
    大等語（見本院卷一第284 頁），並有全戶戶籍資料（完整
    姓名）查詢結果共6 紙、被告劉碧娟子女劉怡萱、黃俊忠聯
    絡簿各1份附卷可佐（見本院卷二第2至7頁、第50至118頁）
    ，本院認被告廖瑞榮、賴孝一、楊春英、劉碧娟前開所宣告
    之刑，以暫不執行為適當，爰依刑法第74條第1項第1款規定
    ，均併宣告緩刑2年，以勵自新，並依同法第74條第2項第 5
    款規定，命其等分別於判決確定後1 年內向執行檢察官指定
    之公益團體、地方自治團體或社區提供義務勞務120 個、80
    個小時，並依同法第93條第1項第2款規定宣告在緩刑期內付
    保護管束。又以上為緩刑宣告附帶之條件，依刑法第75條之
    1第1項第4 款規定，違反上開之負擔情節重大，足認原宣告
    之緩刑難收其預期效果，而有執行刑罰之必要者，得撤銷其
    緩刑之宣告，併此敘明。
九、黃德魁另於92年9月17日及93年9月20日分別以探親名義方式
    進入臺灣地區，有黃德魁旅客入出境記錄查詢1 紙附卷可佐
    （見警卷第64頁），而92年5月18 日大陸地區人民進入臺灣
    地區保證書、92年5月28 日大陸地區人民進入臺灣地區旅行
    證申請書及委託書、93年1月15 日大陸地區人民進入臺灣地
    區保證書、93年2月2日大陸地區人民在臺灣地區居留申請書
    及委託書上（見本院卷一第173至176頁、第216至218頁、第
    221 頁）雖均蓋用有被告劉碧娟之印章，惟查，被告劉碧娟
    供稱：伊拿錢時僅約定申請黃德魁第一次進入臺灣，之後兩
    次係黃德魁自己去申請的，伊不知道黃德魁用伊印章，黃德
    魁自己回大陸，又自己來臺灣，伊完全不知道，只有黃德魁
    第一次進入臺灣時，係伊去申請的，其餘幾次不是伊申請的
    等語（見本院卷一第240 頁），此外復查無其他積極證據足
    認被告劉碧娟有分別92年5月18日、93年1月15日書立大陸地
    區人民進入臺灣地區保證書，分別於92年5月28日、93年2月
    2 日書立大陸地區人民進入臺灣地區旅行證申請書、大陸地
    區人民在臺灣地區居留申請書、委託書，並連同戶籍謄本送
    交入出境管理局花蓮服務處以行使之，而經承辦人員為實質
    審查後，據之核發黃德魁中華民國臺灣地區旅行證並將相關
    事項登載於職務上所掌之大陸地區人民申請進入臺灣地區之
    簿冊上，使黃德魁得分別於92年9月17日、93年9月20日以探
    親方式進入臺灣地區之犯行，檢察官亦主張起訴範圍不包括
    黃德魁分別於92年9月17日、93年9月20日進入臺灣地區部分
    （見本院卷一第241 頁），是此部分行為與本件被告劉碧娟
    所為前開犯行不具有裁判上一罪之牽連犯、連續犯或接續犯
    關係，本院自無庸審究。劉用美另於92年3月12 日以探親名
    義方式進入臺灣地區，有劉用美入出境查詢結果瀏覽1 紙附
    卷可佐，而92年2月17 日大陸地區人民進入臺灣地區保證書
    、92年3月10 日大陸地區人民進入臺灣地區旅行證申請書及
    委託書上（見本院卷一第167至169頁）雖均蓋用有被告楊春
    英之印章，惟查，被告楊春英供稱：伊認為僅要申請一次，
    92年2、3月份該次係游順萬辦的，並非伊辦的，印章係游順
    萬所刻，伊僅同意游順萬辦第一次，並未同意游順萬辦第二
    次等語等語（見本院卷一第38頁），此外復查無其他積極證
    據足認被告楊春英有另於92年2月17 日書立大陸地區人民進
    入臺灣地區保證書，於92年3月10 日書立大陸地區人民進入
    臺灣地區旅行證申請書、委託書，並連同戶籍謄本送交入出
    境管理局花蓮服務處以行使之，而經承辦人員為實質審查後
    ，據之核發劉用美中華民國臺灣地區旅行證並將相關事項登
    載於職務上所掌之大陸地區人民申請進入臺灣地區之簿冊上
    ，使劉用美得於92年3月12 日以探親方式進入臺灣地區之犯
    行，檢察官亦主張起訴範圍為劉用美於91年9月9日進入臺灣
    地區部分（見本院卷一第39頁），是此部分與本件被告楊春
    英所為前開犯行不具有裁判上一罪之牽連犯、連續犯或接續
    犯關係，本院自無庸審究。另賴孝一於92年3月24 日書立「
    大陸地區人民進入臺灣地區旅行證申請書」、於92年3月7日
    「大陸地區人民進入臺灣地區保證書」各一份，並於申請書
    之申請事由欄填載「探親」，探親對象記載為賴孝一，進而
    委託盛利旅行社花蓮分公司之林秀琴將前揭申請書、保證書
    連同戶籍謄本送交入出境管理局花蓮服務處以行使之，申請
    准許解春英以探親名義入境臺灣，經承辦人員為實質審查後
    ，據之核發解春英中華民國臺灣地區旅行證並將相關之不實
    事項登載於職務上所掌之大陸地區人民申請進入臺灣地區之
    簿冊上，使解春英於92年4月23 日得以探親方式進入臺灣地
    區，有解春英旅客入出境記錄查詢、前開申請書、保證書、
    委託書、戶籍謄本各1紙附卷可佐（見警卷第35 頁、本院卷
    一第149至154頁），被告賴孝一於審理時供稱：伊當初拿報
    酬時只有要申請1次，於91年8月31日申請解春英第一次入境
    後，本以為沒事了，後另基於其他原因始於92年3月24 日申
    請解春英進入臺灣地區等語（見本院卷一第37頁），足認被
    告賴孝一係於91年8月31 日申請解春英進入臺灣地區及使解
    春英於91年9月29日進入臺灣地區後，始另行起意於92年3月
    24日申請解春英進入臺灣地區並因而使解春英於92年4 月23
    日進入臺灣地區之行為，檢察官亦主張起訴範圍為解春英於
    91年9月29日第一次進入臺灣地區部分（見本院一第38 至39
    頁），故被告賴孝一於92年3月24 日書立前開申請書連同前
    開保證書、戶籍謄本向入出境管理局花蓮服務處申請解春英
    進入臺灣地區及因而使解春英於92年4月23 日進入臺灣地區
    之行為，與本件被告賴孝一所為前開犯行不具有裁判上一罪
    之牽連犯、連續犯或接續犯關係，本院自無庸審究，附此敘
    明。
據上論斷，應依刑事訴訟法第299條第1項前段，修正前臺灣地區
與大陸地區人民關係條例第15條第1款、第79條第1項，刑法第11
條前段、第2條第1項前段、第74條第1項第1款、第2項第5款、第
93條第1項第2款，修正前刑法第28條、第216條、第214條、第56
條、第55條、第41條第1 項前段，廢止前罰金罰鍰提高標準條例
第1條前段、第2條，現行法規所定貨幣單位折算新臺幣條例第 2
條，中華民國九十六年罪犯減刑條例第2條第1項第3款、第7條、
第9條，判決如主文。
本案經檢察官簡淑如到庭執行職務。
中    華    民    國   100    年    6     月    30    日
                  刑事第二庭    法  官  林季緯
以上正本證明與原本無異。
如不服本判決應於收受送達後10日內向本院提出上訴書狀，並應
敘述具體理由。其未敘述上訴理由者，應於上訴期間屆滿後20日
內向本院補提理由書(均須按他造當事人之人數附繕本)「切勿逕
送上級法院」。
中    華    民    國   100    年    7     月    5     日
                                書記官
附錄本案論罪科刑法條全文：
修正前臺灣地區與大陸地區人民關係條例第79條第1項：
違反第十五條第一款規定者，處五年以下有期徒刑、拘役或科或
併科新台幣五十萬元以下罰金。
中華民國刑法第216條
行使第210條至第215條之文書者，依偽造、變造文書或登載不實
事項或使登載不實事項之規定處斷。
中華民國刑法第214條
明知為不實之事項，而使公務員登載於職務上所掌之公文書，足
以生損害於公眾或他人者，處3年以下有期徒刑、拘役或5百元以
下罰金。